【裁判字號】    95,交聲,147
【裁判日期】    950822
【裁判案由】    聲明異議
【裁判全文】
臺灣嘉義地方法院刑事裁定             95年度交聲字第147號
原處分機關  交通部公路總局嘉義區監理所
異  議  人
即受處分人  甲○○
上列異議人因違反道路交通管理處罰條例案件，對於原處分機關
即交通部公路總局嘉義區監理所中華民國95年6月12日所為之處
分（原處分案號：嘉監裁字第裁70-AEU312204號），聲明異議，
本院裁定如下：
    主  文
異議駁回。
    理  由
一、本件原處分機關處分意旨略以：異議人即受處分人甲○○（
    下稱異議人）於民國95年4月21日下午5時30分許，駕駛車牌
    號碼GW－153號營業貨運曳引車，行經台北市○○路○段與
    東湖路口，紅燈右轉（南向東），異議人遭台北市警察局內
    湖分局東湖派出所員警掣單舉發「紅燈右轉」，經原處分機
    關即交通部公路總局嘉義區監理所（下稱「原處分機關」）
    以相同理由，依道路交通管理處罰條例第五十三條第一項規
    定，於95年6月12日以嘉監裁字第裁70－AEU312204號裁決書
    （下稱原處分），裁處異議人罰鍰新臺幣（下同）三千六百
    元，並依同條例第六十三條第一項規定，記違規點數三點等
    語。
二、異議人異議意旨略為：其於該路口固有於紅燈時越過停止線
    ，然車頭仍係直向，並未轉彎，原處分機關以前開違規事實
    ，裁處異議人罰鍰，係屬違法，爰聲請撤銷原處分云云。
三、查異議人於95年4月21日下午5時30分許，駕駛車牌號碼GW－
    153號營業貨運曳引車，行經台北市○○路○段與東湖路口
    ，異議人遭台北市警察局內湖分局東湖派出所員警掣單舉發
    「紅燈右轉」，經原處分機關以相同理由，依道路交通管理
    處罰條例第五十三條第一項規定，於95年6月12日以嘉監裁
    字第裁70－AEU312204號裁決書（下稱原處分），裁處異議
    人罰鍰新臺幣三千六百元，並依同條例第六十三條第一項規
    定，記違規點數三點等情，為異議人陳述在卷，復有舉發違
    反道路交通管理事件通知單、原處分機關裁決書各一份在卷
    可憑，堪以認定。
四、按道路交通管理處罰條例第五十三條規定：汽車駕駛人，行
    經有燈光號誌管制之交岔路口闖紅燈者，處新臺幣一千八百
    元以上五千四百元以下罰鍰。惟前揭「行經有燈光號誌管制
    之交岔路口闖紅燈」，即已包含「紅燈右轉」情形，蓋「圓
    形紅燈表示禁止通行，車輛除得依與圓形紅燈同亮之箭頭綠
    燈之指示行進外，不得超越停止線或進入路口」，道路交通
    標誌標線號誌設置規則第二百零六條第五款第一、二目規定
    甚明，易言之，倘駕駛汽車行經設有三色交通管制號誌交岔
    路口，面對在圓形紅燈之狀況，既「禁止通行」，且「不得
    超越停止線或進入路口」，則除不得進入路口直行而穿越外
    ，自亦不得進入路口而左右轉彎。故面對圓形紅燈而非依與
    之同亮之箭頭綠燈指示行進而左右轉彎者，仍屬合致於「汽
    車駕駛人行經有燈光號誌管制之交岔路口闖紅燈」此一禁止
    規範構成要件之違規行為，殆無疑義。
五、再按刑法第二條所謂變更之法律，乃指刑罰法律而言，故如
    事實變更及刑罰法律以外之法令變更，均不屬本條所謂之法
    律變更。查道路交通安全規則並非刑罰法律，縱有變更，亦
    無刑法第二條規定之適用，最高法院九十三年度台上字第三
    ○九號判決參照。又新訂生效之法規，對於法規生效前「已
    發生事件」，原則上不得適用，是謂法律適用上之不溯既往
    原則。所謂「事件」，指符合特定法規構成要件之全部法律
    事實；所謂「發生」，指該全部法律事實在現實生活中完全
    具體實現而言，司法院大法官解釋釋字第五七七號解釋理由
    書參照，合先敘明。道路交通管理處罰條例第五十三條規定
    ，固於九十四年十二月二十八日增訂公布（於九十五年七月
    一日施行）第五十三條第二項為：前項紅燈右轉行為者，處
    新臺幣六百元以上一千八百元以下罰鍰。惟仍應適用行為時
    之舊法，併予敘明。
六、異議人固以前詞為辯，惟查：
（一）異議人於前揭時、地駕車於紅燈時，越過停止線右轉（南
      向東）一情，為臺北市政府警察局內湖分局於95年6月2日
      以北市警內分交字第09530951900號函文明白指出異議人
      駕車越過停止線右轉、為執勤員警當場掣單舉發，並由異
      議人簽名等情甚明，原處分機關掣單舉發之前揭事實，委
      非無據。
（二）異議人固聲請調閱路口監視錄影，惟該時、地路口監視錄
      影系統儲放有效時間為一週，且該監視錄影系統鏡頭方向
      並未拍攝到違規地點等情，亦為臺北市政府警察局內湖分
      局於95年8月4日以北市警內交字第09532620200號函復說
      明。
（三）惟取締違法交通行為，確保交通秩序，防止交通事故發生
      ，而交通違規之取締乃達成前揭行政目的之必要手段，惟
      其處罰本身較具輕微性，相對應之證據法則，亦應較為寬
      鬆，以符合相當性及比例性原則，即衡量行政罰之輕微性
      ，執行之緊急性，原則上須賦予警方裁量及判斷空間，除
      非其執行程序違反正當法律程序，或執行之行為反於真實
      ，否則應尊重執行人員執行之公信力及裁量權。
（四）本案警方於取締突發之闖紅燈違規行為時，雖無其他證據
      ，惟依異議人陳述確有紅燈時逾越停止線及前揭函文等證
      據觀之，及參酌執行人員之裁量及判斷空間、於執行時作
      為目擊證人之地位，警方依法告發取締，係依法執行勤務
      ，衡情應無故為誣指受處分人必要等情觀之，異議人確有
      前揭違規情事，堪以是認，其前開所辯均不足採。
七、綜上所述，異議人前揭所辯，既無足採，原處分機關依95年
    7 月1日修訂施行前道路交通管理處罰條例第五十三條、第
    六十三條第一項規定，裁處受處分人罰鍰三千六百元，並記
    違規點數一點，均無違誤，本件異議為無理由，應予駁回。
八、據上論斷，應依道路交通案件處理辦法第十九條，裁定如主
    文。
中    華    民    國    95    年    8     月    22    日
                  交通法庭法  官  蔡廷宜
以上正本證明與原本無異
如不服本裁定，應於送達後五日內，向本院提出抗告狀。
中    華    民    國    95    年    8     月    22    日
                          書記官  蕭琪男


司法院資訊處製作；財團法人民間司法改革基金會備份。
